臺灣新竹地方法院刑事判決　　　　　　　　　　　　九十一年度交訴字第一一四號
　　公　訴　人　臺灣新竹地方法院檢察署檢察官
　　被　　　告　戊○○
右列被告因公共危險等案件，經檢察官提起公訴（九十一年度偵字第三三七一號），
本院判決如左：
    主  文
戊○○服用酒類不能安全駕駛動力交通工具而駕駛，處有期徒刑肆月；又駕駛動力交
通工具肇事，致人死亡而逃逸，處有期徒刑壹年。應執行有期徒刑壹年貳月。
    事  實
一、戊○○係職業拖吊車司機，係以駕駛為其主要業務，其明知自己已因熬夜數日精
    神疲憊，已不適宜再駕車，且飲酒後駕車將導致其注意能力減低、反應能力變慢
    ，此時若仍駕車行駛於馬路上，隨時有致他人於死、傷之危險，道路交通安全規
    則第一百十四條第二款亦定有飲酒後其吐氣所含酒精濃度超過每公升○‧二五毫
    克時即不得駕車之規定，竟仍於民國八十九年七月十九日晚間九時許之酒後（未
    達心神喪失或精神耗弱之程度）不能安全駕駛動力交通工具之狀況下，猶駕駛車
    號ＢＱ─六０四二號、深咖啡色、克萊斯勒廠牌之自小客車一部，自其位於新竹
    市○○路○段五百零八號之住處附近出發往新竹縣湖口方向行駛，嗣於同日晚上
    九時三十分許，行經新竹縣新豐鄉○○路甫過文昌街（起訴書誤為福德街）口時
    ，本應注意行車速度應依標誌規定，並應注意車前狀況以便隨時採取必要之安全
    措施，惟其當時已疲憊嗜睡且受酒精影響，竟以八十公里以上（當地速限為七十
    公里）之時速超速行駛，致發現前方乙○○駕駛之車號ＪＵ─０四三一號自小貨
    車時，已煞車不及而自後猛力撞擊該自小貨車，導致該自小貨車被撞後復失控而
    向右前方滑行二十五點五公尺遠後，衝進路旁為丁○○所有、位於新竹縣新豐鄉
    ○○路三百二十八號之住宅一樓內，該自小貨車並當場起火燃燒，乙○○因不及
    逃出致全身受有三至四度燒灼傷合併休克而當場死亡（業務過失致死部分業經本
    院於九十年十一月八日以九十年度交訴字第七八號刑事判決判處有期徒刑十月，
    並因最高法院於九十一年五月二日以九十年度臺上字第二五一一號判決上訴駁回
    因而確定）。詎戊○○發現自己肇事，而丁○○之子丙○○復已上前詢問，明知
    肇致交通事故，依法有救助傷患之義務，竟不思此途，復另行起意，趁四周民眾
    驚慌火勢恐蔓延至附近加油站是以混亂無人注意肇事者為何人之際，離開肇事現
    場在附近躲藏，並以其所有之Ｚ000000000號行動電話與妻子庚○○○
    聯絡，告知其發生車禍，庚○○○遂趕緊以電話聯絡當時人在桃園縣楊梅鎮之兒
    子己○○。嗣己○○以其所有之Ｚ000000000號行動電話與戊○○聯絡
    後趕赴事故現場，並將車停在丁○○上揭住處對面車道，並撥打戊○○所有之上
    揭行動電話與其聯繫後，戊○○始越過安全島與己○○會合，並由己○○出面向
    在現場處理上開車禍事故之新竹縣警察局竹北分局山崎派出所員警辛○○佯稱其
    為右開車禍之肇事者而頂替戊○○（己○○頂替部分亦經本院於九十年十一月八
    日以九十年度交訴字第七八號判決確定）。嗣經丁○○向臺灣新竹地方法院檢察
    署檢察官提出其所有之上揭房屋遭毀損之告訴時，經檢察官循線始查得上情。
二、案經新竹縣警察局竹北分局報告臺灣新竹地方法院檢察署檢察官相驗後及臺灣新
    竹地方法院檢察署檢察官自動檢舉偵查起訴。
    理  由
一、訊據被告戊○○固對於右揭時地因疲勞及精神壓力很大，是以超速駕駛，復未注
    意車前狀況，以致發生車禍撞擊被害人乙○○，導致其來不及逃出車外而被火燒
    死等情，惟矢口否認有何酒後駕車及肇事逃逸之犯行，辯稱：肇事後因找不到行
    動電話，就急忙跑到對面車道攔車請路人幫忙打電話，好幾部車都不停下來，後
    來有一輛機車停下，伊請他報案，之後就用公共電話和太太聯絡，告知已發生車
    禍，打完電話後就留在原地等兒子來，兒子來了之後就直接過來找伊，都沒有用
    手機聯絡。而被害人的車一下子就起火爆炸，伊沒有辦法靠近，而警察當時在叫
    的時候，因心情很慌，所以沒有聽到。另外，當時打電話的地方還是可以看到案
    發現場，所以伊並未逃逸云云。經查，（一）證人丙○○於偵查中及本院前開九
    十年度交訴字第七八號案件中調查時證述：我在二樓，聽見樓下有撞擊聲，家裡
    也突然停電後，就趕緊下樓奪門而出，見到一個約四十歲的中年人坐在深色的克
    萊斯勒、車頭已撞爛的自小客車駕駛座上，我上前問他報警沒時，他明顯有酒味
    等語，及證人即現場附近住戶黃國真，其於偵查中及本院上揭案件調查時證述：
    聽到聲音後，我出來看，見到肇事者往高家的方向走，我只有看到背影，他很明
    顯走路不穩等語，暨證人即山崎派出所主管辛○○亦證稱：火場鑑識進行至一半
    時，有一個年輕人出來說是他肇事，他出來投案距離我們接獲報案的時間已約有
    一個多小時，我們用巡邏車載他回派出所，回到派出所時他的父母均已趕到派出
    所了，當時我感覺肇事者的父親（即被告）有喝酒，因為他的臉紅紅的、有酒味
    等語綦詳，本件車禍現場雖因另同案被告己○○出面頂替被告坦承肇事，以致警
    員未能立即檢測被告當時呼氣之酒精濃度，惟被告於案發當時於客觀上確已處於
    一般人認係飲酒後之狀態，已據證人丙○○、黃國真及辛○○三人分別證述在卷
    ，且衡情，被告在突然發生車禍後短短一、二個小時內一面須與家人聯繫，一面
    又須注意現場狀況，更是在兒子即另被告己○○出面頂替後趕緊相偕太太至派出
    所了解案情此種情狀下，被告當無飲酒之機會及心情，是其辯稱並非飲酒後駕車
    乙情，殊不可採。（二）次按，駕駛動力交通工具肇事，致人死、傷而逃逸者，
    應處以六月以上五年以下有期徒刑，刑法第一百八十五條之四定有明文。觀其立
    法意旨係處罰行為人肇事後又故意逃逸之行為，且不問行為人對於之前車禍導致
    被害人死、傷之結果有無過失責任，如果因而故為逃逸，均足以成立本罪。又所
    謂「逃逸」，並不在於行為人離開現場之距離有多遠，只要行為人在甫肇事後，
    非因報警、叫救護車等為救護傷者之因素離開現場（縱使為此原因，也應在聯絡
    第三人後儘速返回現場），即屬之。經查本件車禍發生地點旁邊是加油站，人聚
    集很多，警察到場後先維持秩序，約半小時大概控制住場面後警察才開始用拖車
    上的擴音器廣播，請肇事者出來，約廣播了三次，附近的人應該都聽得到等語，
    已據上開證人黃國真於本院前揭案件調查時結證在卷，而被害人之妻甲○○亦陳
    稱：我當天十點多趕到現場後，現場已處理得差不多了，沒多久我也去派出所，
    但肇事者都沒出現，是第二天警察才打電話給我說肇事者已出現了等語在卷。是
    以本件應可認定被告係於肇事後，因怯懦造成其人雖可能在現場附近，但並不是
    因為報警、叫救護車等為救護傷者之因素離開現場無訛。（三）又查，被告先則
    於本院前揭案件調查時供稱：因在車上找不到手機，才跑到對面車道請路人報警
    ，並於警方到現場後才回去車上拿電話聯絡家人云云。然警方到達現場後，必會
    監控肇事車輛，注意肇事者是否回到現場，被告實無可能回車上找電話達一分鐘
    之久。而被告嗣於本院調查時雖改供稱：並未找到電話，都是用公共電話與其妻
    聯絡，並未用手機與妻子及兒子聯繫云云，惟經前揭案件檢察官調取被告與其兒
    子己○○二人所使用之行動電話於案發之際之雙向通聯記錄，確有其二人間在當
    日晚間十時許後之多通通話記錄，有臺灣大哥大股份有限公司於八十九年十二月
    十四日所出具之八九資警五四九六八號函及檢覆之0000000000號行動
    電話於八十九年七月份之雙向通聯紀錄一份，及中華電話股份有限公司所出具之
    0000000000號於八十九年七月份之雙向通聯紀錄一份附卷足稽，亦徵
    被告所辯上情不足採信。況且，如被告果係因一時找不到電話而打算以攔車方式
    報警，則留在原車道即可，又何有必要離開而至對面車道之必要？參以被告亦沒
    有在現場警員廣播後立即出面，是其行為顯已與上開刑法第一百八十五條之四所
    定之構成要件相合，應係肇事逃逸無訛。被告上揭所辯，均顯係事後卸責之詞，
    不足採信。本案事證明確，被告犯行堪以認定，應予依法論科。至被告雖辯稱：
    當時有拖吊車司機可證明其未喝酒云云，然該司機係在警察離開後方到達現場等
    情，為被告自承在卷，足見該拖吊司機縱曾在案發現場看到被告，亦已距案發一
    段時間，而案發後第一時間見到被告之證人丙○○及黃國真，暨到場處理之警員
    辛○○三人既已對被告有飲酒等情證述明確，業如前述，足認被告聲請傳訊拖吊
    車司機一節，應無調查之必要，附此敘明。
二、核被告戊○○服用酒類，不能安全駕駛動力交通工具而駕駛之所為，係犯刑法第
    一百八十五條之三之服用酒類，不能安全駕駛動力交通工具而駕駛罪。再被告駕
    駛動力交通工具肇事，致人死亡而逃逸之所為，係犯刑法第一百八十五條之四之
    駕駛動力交通工具肇事致人死亡逃逸罪。又被告所犯上開二罪間，犯意各別，行
    為互殊，應分論併罰。爰審酌被告於酒後已達不能駕駛自小客車之狀態，猶仍駕
    駛自小客車，復未注意車前狀況及超速，以致撞擊被害人所駕駛車輛，又於肇事
    後，並未對被害人為必要之救護，反而逃離現場，輕忽人命，犯後一再飾詞辯解
    ，然於案發後已立即以肇事者代理人之身份與被人家屬為民事和解，賠償新臺幣
    三百三十萬元，有新竹縣新豐鄉公所於八十九年八月二十四日以八九新鄉民字第
    一Ｏ六九五號函送之調解書附卷可憑等一切情狀，分別量處如主文所示之刑，並
    定其應執行刑，以資懲儆。
據上論斷，應依刑事訴訟法第二百九十九條第一項前段，刑法第一百八十五條之三、
第一百八十五條之四、第五十一條第五款，罰金罰鍰提高標準條例第一條前段，判決
如主文。
本案經檢察官劉邦繡到庭執行職務。
中      華      民      國    九十一    年     十一     月    二十九    日
                                  臺灣新竹地方法院交通法庭
                                        法  官  楊  惠  芬
右正本證明與原本無異。
如不服本判決，應於判決送達後十日內向本院提出上訴狀( 應附繕本 )，上訴於
臺灣高等法院。
                                        書記官  鄭  明  枝
中      華      民      國    九十一    年     十一     月    二十九    日
附錄本案論罪科刑法條全文：
刑法第一百八十五條之三：
服用．．．酒類或．．．，不能安全駕駛動力交通工具而駕駛者，處一年以下有期徒
刑、拘役或三萬元以下罰金。
中華民國刑法第一百八十五條之四
駕駛動力交通工具肇事，致人死傷而逃逸者，處六月以上五年以下有期徒刑。
